臺灣花蓮地方法院刑事判決　　　　　　 100年度簡上字第13號
上　訴　人　臺灣花蓮地方法院檢察署檢察官
被　　　告　陳詠竣
上列上訴人因被告詐欺案件，不服本院花蓮簡易庭中華民國99年
11月23日99年度花簡字第876號第一審簡易判決 （聲請簡易判決
處刑案號：99年度偵字第4449、4450、4454、4736、4737號），
提起上訴及移送併辦審理（移送併辦案號：99年度偵字第5746、
6043、6044、6045、6046、6047、6049號、100 年度偵字第1162
號），本院管轄之第二審合議庭判決如下：
    主  文
原判決撤銷。
陳詠竣幫助意圖為自己不法之所有，以詐術使人將本人之物交付
，處有期徒刑伍月，如易科罰金，以新臺幣壹仟元折算壹日。
    事  實
一、陳詠竣明知於犯罪集團專門收集各金融行庫存款帳戶存摺、
    提款卡及密碼，用以實施詐欺取財等財產性犯罪之社會現象
    層出不窮之際，倘將存款帳戶之存摺、提款卡任意提供他人
    使用，可能因此供犯罪集團用以實施詐欺取財等犯罪，使他
    人將款項匯入後，再加以提領，並以此方式收取及掩飾犯罪
    之不法所得，同時得以隱匿實施犯罪者真實身分之工具，即
    能預見可能因而幫助他人從事詐欺取財等犯罪，竟不違背其
    本意，而基於幫助他人實施詐欺取財犯行之不確定故意，於
    民國99年7月23日，前往設於花蓮縣花蓮市○○路189號之統
    一超商股份有限公司蓮慶門市，將其於同日分別向中國信託
    商業銀行花蓮分行及合作金庫商業銀行北花蓮分行申辦之二
    存款帳戶（前者帳號為：000000000000號，後者帳號為：00
    00000000000號） 之存摺、提款卡及密碼等物及資料以宅急
    便方式寄予一真實年籍姓名不詳，自稱「峰奇」之詐欺集團
    成員收受（收件人：「陳勝為」）。嗣有如附表所示之溫台
    祥等人於瀏覽該集團成員在雅虎奇摩拍賣網站上所刊登之虛
    偽出售懷錶、手錶、LV皮包、美體纖機等商品之拍賣訊息，
    遂誤信為真而均參予競標，迨該集團成員以收購之行動電話
    門號或電子郵件方式佯向溫台祥等人告知已由其等得標後，
    溫台祥等人即均陷於錯誤，依該集團成員指示，先後匯款至
    上開二帳戶內，並由該集團成員先後予以提領一空（匯款日
    期、金額、匯入帳號，均詳如附表）；嗣因溫台祥等人久未
    收到購買之商品，復無法聯絡賣家，始知受騙，遂報警處理
    ；經警循線通知陳詠竣前來說明，而查獲上情。
二、案經高業豐訴由花蓮縣警察局鳳林分局報告臺灣花蓮地方法
    院檢察署檢察官偵查聲請簡易判決處刑，並經游閔淮、張弘
    杰訴由花蓮縣警察局移送暨花蓮縣警察局鳳林分局報告臺灣
    花蓮地方法院檢察署檢察官偵查移送併辦。
    理  由
一、證據能力：查本案認定事實存否所引用之卷內所有卷證資料
    （包含人證、書證等，詳下述及者），並無證據證明係公務
    員違背法定程序所取得，與本案亦有自然之關連性，被告陳
    詠竣於準備程序迄至本案言詞辯論終結，均不爭執該等卷證
    之證據能力或提出關於證據能力之聲明異議，且卷內之文書
    證據，亦無刑事訴訟法第159條之4之顯有不可信之情況或其
    他不得作為證據之情形，本院認引為證據為適當，是依刑事
    訴訟法第159條之4、159條之5等規定，下述認定事實存否所
    引用之證據方法，均應認有證據能力。
二、上揭事實，業據被告陳詠竣坦承不諱，並經如附表所示之證
    人即各該被害人溫台祥於警詢時指證歷歷，且有被告所交付
    之上開二存款帳戶之開戶資料、交易明細表及寄送該二帳戶
    存摺、提款卡之宅急便託運顧客收執聯各 1份，以及證人溫
    台祥等人上網標購商品之虛偽拍賣訊息之網頁列印資料、匯
    款單據及報案資料等文書證據在卷可憑（均詳見附表備註欄
    所載）。據此，被告之任意性自白應與事實相符，本案事證
    明確，其幫助詐欺取財犯行已堪認定，自應依法論科。
三、按刑法上之幫助犯，係對於犯罪與正犯有共同之認識，以幫
    助之意思，對於正犯資以助力，而未參與犯罪行為者而言，
    如未參與實行構成要件之行為，且係出於幫助之意思，提供
    助力，即屬幫助犯，而非共同正犯（最高法院49年台上字第
    77號判例參照）。查被告陳詠竣基於幫助之犯意，交付其申
    設之前開二存款帳戶存摺、提款卡及密碼予真實姓名不詳之
    詐欺集團成員使用，供該集團成員持以作為對附表所示之被
    害人溫台祥等人施以詐術而使之陷於錯誤，將款項轉至各該
    帳戶內後，旋即提領之收取不法所得之工具，為他人之詐欺
    取財行為提供助力；是核被告所為，係犯刑法第30條第 1項
    、刑法第339條第1項之幫助詐欺取財罪。又被告係幫助他人
    實行詐欺罪行為，為幫助犯，爰依刑法第30條第 2項之規定
    ，按正犯之刑減輕之。被告以一次提供前開二存款帳戶之一
    幫助行為，同時幫助詐欺集團成員詐得如附表所示之被害人
    溫台祥等人之財物，為想像競合犯，應從一重處斷；而聲請
    簡易判決處刑意旨雖未述及移送併辦意旨書所載如附表編號
    6 至11所示被害人吳佳璇等人因受騙而將款項分別匯入前開
    二存款帳戶之事實，惟此等部分與聲請簡易判決處刑所示者
    ，既有想像競合犯之裁判上一罪關係，而為法律上之同一案
    件，應為聲請簡易判決處刑之效力所及，另移送併辦意旨就
    附表所示之被害人溫台祥、高業豐、李婕如等 3人部分，則
    與聲請簡易判決意旨所指與該 3名被害人有關之犯罪事實相
    同，為事實上之同一案件，是本院自均得併予審理，併此敘
    明。
三、原審以被告罪證明確，予以論罪科刑，固非無見，惟原審就
    附表編號 6至11所示之移送併辦部分未及審酌，自有未洽，
    檢察官上訴意旨以此認原判決不當，為有理由，本院自應予
    以撤銷改判。爰審酌被告並無前科，素行尚佳，然任意交付
    其所申設之金融行庫帳戶存摺、金融卡及提款密碼等物及資
    料，所為已影響社會正常交易安全，增加被害人尋求救濟之
    困難，並使犯罪之追查趨於複雜，成為詐欺集團猖獗幫凶，
    各該被害人所受損害均非輕，且僅與被害人張弘杰當庭達成
    和解（現分期賠付中，其餘被害人經本院傳喚並未到庭），
    暨其坦承犯行之犯後態度，以及其智識程度、生活狀況等一
    切情狀，量處如主文所示之刑，併諭知易科罰金之折算標準
    ，以示懲儆。至被告將上開二帳戶之存摺、金融卡交由詐騙
    集團使用，迄今仍均未取回，亦均未經扣案，為免日後執行
    困難，爰不為沒收之諭知，均附此敘明。
據上論斷，應依刑事訴訟法第455條之1第 1項、第3項、第369條
第1項前段、第364條、第299條第1項前段，刑法第 30條、第339
條第1項、第55條前段、第41條第1項前段，刑法施行法第1條之1
，判決如主文。
本案經檢察官陳鴻濤到庭執行職務
中    華    民    國   100    年    9     月    1     日
                  刑事第四庭  審判長法  官  陳月雯
                                    法  官  戴韻玲
                                    法  官  黃鴻達
以上正本證明與原本無異。
本件不得上訴。
中    華    民    國   100    年    9     月    1     日
                                    書記官
附錄本判決論罪之法律條文：
中華民國刑法第339條
（普通詐欺罪）
意圖為自己或第三人不法之所有，以詐術使人將本人或第三人之
物交付者，處 5 年以下有期徒刑、拘役或科或併科 1 千元以下
罰金。
以前項方法得財產上不法之利益或使第三人得之者，亦同。
前二項之未遂犯罰之。
附表（金額之幣別均為新臺幣）
┌──┬────┬──────┬──────┬──────────┬─────────────┐
│編號│ 被害人 │  匯款日期  │  匯款金額  │   匯入帳戶及帳號   │            備註          │
├──┼────┼──────┼──────┼──────────┼─────────────┤
│ 1  │ 溫台祥 │99年7月26日 │18000元（購 │中國信託商業銀行花蓮│1.虛偽之拍賣及得標訊息之網│
│    │        │10時19分許  │買金懷錶）  │分行                │  頁列印資料。            │
│    │        │            │            │                    │2.自動提款機交易明細表影本│
│    │        │            │            │                    │  1紙。                   │
│    │        │            │            │                    │3.內政部反詐騙諮詢專線紀錄│
│    │        │            │            │                    │  表。                    │
│    │        │            │            │                    │4.臺北縣政府警察局永和分局│
│    │        │            │            │                    │  秀朗派出所受理詐騙帳戶通│
│    │        │            │            │                    │  報警示簡便格式表。      │
├──┼────┼──────┼──────┼──────────┼─────────────┤
│ 2  │ 高業豐 │99年7月26日 │58000元（購 │合作金庫商業銀行北花│1.虛偽之拍賣及得標訊息之網│
│    │        │16時31分許、│買潛水錶，接│蓮分行              │  頁列印資料。            │
│    │        │同日16時38分│續匯出30000 │                    │2.臺北縣政府警察局新莊分局│
│    │        │許          │元及28000元 │                    │  中平派出所受理各類案件紀│
│    │        │            │等2筆款項） │                    │  錄表、報案三聯單及受理詐│
│    │        │            │            │                    │  騙帳戶通報警示簡便格式表│
│    │        │            │            │                    │  。                      │
│    │        │            │            │                    │2.內政部警政署反詐騙案件紀│
│    │        │            │            │                    │  錄表。                  │
│    │        │            │            │                    │3.左列2次匯款之網路ATM列印│
│    │        │            │            │                    │  資料影本。              │
├──┼────┼──────┼──────┼──────────┼─────────────┤
│ 3  │ 陳昶旭 │99年7月27日 │18000元（購 │同上                │1.虛偽之拍賣及得標訊息之網│
│    │        │10時23分許  │買LV皮包）  │                    │  頁列印資料。            │
│    │        │            │            │                    │2.郵政自動櫃員機交易明細表│
│    │        │            │            │                    │  。                      │
│    │        │            │            │                    │3.臺中市警察局第五分局四平│
│    │        │            │            │                    │  派出所受理各類案件紀錄表│
│    │        │            │            │                    │  、報案三聯單、受理詐騙帳│
│    │        │            │            │                    │  戶通報警示簡便格式表。  │
│    │        │            │            │                    │4.內政部警政署反詐騙案件紀│
│    │        │            │            │                    │  錄表。                  │
├──┼────┼──────┼──────┼──────────┼─────────────┤
│ 4  │ 郭敬平 │99年7月27日 │28000元（購 │中國信託商業銀行花蓮│1.虛偽之拍賣網頁列印資料。│
│    │        │10時30分許  │買手錶）    │分行                │2.左列匯款之存摺影本。    │
│    │        │            │            │                    │3.臺中市警察局第三分局正義│
│    │        │            │            │                    │  派出所受理各類案件紀錄表│
│    │        │            │            │                    │  、報案三聯單、受理詐騙帳│
│    │        │            │            │                    │  戶通報警示簡便格式表。  │
│    │        │            │            │                    │4.內政部警政署反詐騙案件紀│
│    │        │            │            │                    │  錄表。                  │
├──┼────┼──────┼──────┼──────────┼─────────────┤
│ 5  │ 李婕如 │99年7月27日 │10000元（購 │同上                │1.自動櫃員機交易明細表。  │
│    │        │14時25分許  │買皮包）    │                    │2.彰化縣警察局北斗分局北斗│
│    │        │            │            │                    │  派出所受理詐騙帳戶通報警│
│    │        │            │            │                    │  示簡便格式表。          │
│    │        │            │            │                    │3.內政部警政署反詐騙案件紀│
│    │        │            │            │                    │  錄表。                  │
├──┼────┼──────┼──────┼──────────┼─────────────┤
│ 6  │ 吳佳璇 │99年7月27日 │6800元（購買│合作金庫商業銀行北花│1.虛偽之拍賣網頁及得標訊息│
│    │        │10時59分許  │美體纖機）  │蓮分行              │  之電子郵件列印資料。    │
│    │        │            │            │                    │2.自動櫃員機交易明細表及存│
│    │        │            │            │                    │  摺影本。                │
│    │        │            │            │                    │3.臺北縣政府警察局三重分局│
│    │        │            │            │                    │  慈福派出所受理各類案件紀│
│    │        │            │            │                    │  錄表、報案三聯單、受理詐│
│    │        │            │            │                    │  騙帳戶通報警示簡便格式表│
│    │        │            │            │                    │  。                      │
│    │        │            │            │                    │4.內政部警政署反詐騙諮詢專│
│    │        │            │            │                    │  線紀錄表。              │
├──┼────┼──────┼──────┼──────────┼─────────────┤
│ 7  │ 張先佩 │99年7月27日 │8000元（購買│同上                │1.虛偽之拍賣及得標訊息之網│
│    │        │14時8分     │皮夾）      │                    │  頁列印資料。            │
│    │        │            │            │                    │2.自動櫃員機交易明細表。  │
│    │        │            │            │                    │3.臺北市政府警察局信義分局│
│    │        │            │            │                    │  福德派出所受理各類案件紀│
│    │        │            │            │                    │  錄表、報案三聯單、受理詐│
│    │        │            │            │                    │  騙帳戶通報警示簡便格式表│
│    │        │            │            │                    │  。                      │
│    │        │            │            │                    │4.內政部警政署反詐騙案件紀│
│    │        │            │            │                    │  錄表。                  │
├──┼────┼──────┼──────┼──────────┼─────────────┤
│ 8  │ 游閔淮 │99年7月26日 │65000元（購 │同上                │1.虛偽之拍賣及得標訊息之網│
│    │        │、27日      │買皮包，接續│                    │  頁列印資料。            │
│    │        │            │匯出30000元 │                    │2.左列匯款之存摺影本3份。 │
│    │        │            │、30000元及 │                    │3.宜蘭縣政府警察局宜蘭分局│
│    │        │            │5000元等3筆 │                    │  民權派出所受理各類案件紀│
│    │        │            │款項）      │                    │  錄表、報案三聯單、受理詐│
│    │        │            │            │                    │  騙帳戶通報警示簡便格式表│
│    │        │            │            │                    │  。                      │
│    │        │            │            │                    │4.內政部警政署反詐騙案件紀│
│    │        │            │            │                    │  錄表。                  │
├──┼────┼──────┼──────┼──────────┼─────────────┤
│ 9  │ 陳嘉玲 │99年7月27日 │37130元（購 │中國信託商業銀行花蓮│1.虛偽之拍賣及得標訊息之網│
│    │        │14時許      │買皮包）    │分行                │  頁列印資料。            │
│    │        │            │            │                    │2.兆豐國際商業銀行國內匯款│
│    │        │            │            │                    │  申請書影本。            │
│    │        │            │            │                    │3.高雄市政府警察局前鎮分局│
│    │        │            │            │                    │  復興路派出所受理各類案件│
│    │        │            │            │                    │  紀錄表、報案三聯單、受理│
│    │        │            │            │                    │  詐騙帳戶通報警示簡便格式│
│    │        │            │            │                    │  表。                    │
│    │        │            │            │                    │4.內政部警政署反詐騙案件紀│
│    │        │            │            │                    │  錄表。                  │
├──┼────┼──────┼──────┼──────────┼─────────────┤
│ 10 │ 高華真 │99年7月26日 │23120元（購 │合作金庫商業銀行北花│1.虛偽之拍賣及得標訊息之網│
│    │        │12時許      │買皮包）    │蓮分行              │  頁及電子郵件列印資料。  │
│    │        │            │            │                    │2.左列匯款之存摺影本。    │
│    │        │            │            │                    │3.臺北市政府警察局士林分局│
│    │        │            │            │                    │  蘭雅派出所受理各類案件紀│
│    │        │            │            │                    │  錄表。                  │
│    │        │            │            │                    │4.內政部警政署反詐騙案件紀│
│    │        │            │            │                    │  錄表。                  │
├──┼────┼──────┼──────┼──────────┼─────────────┤
│ 11 │ 張弘杰 │99年7月26日 │15600元（購 │中國信託商業銀行花蓮│1.郵政自動櫃員機交易明細表│
│    │        │12時56分許  │買音響）    │分行                │  。                      │
│    │        │            │            │                    │2.臺北市政府警察局北投分局│
│    │        │            │            │                    │  石牌派出所受理各類案件紀│
│    │        │            │            │                    │  錄表、報案三聯單、受理詐│
│    │        │            │            │                    │  騙帳戶通報警示簡便格式表│
│    │        │            │            │                    │  。                      │
│    │        │            │            │                    │3.內政部警政署反詐騙諮詢專│
│    │        │            │            │                    │  線紀錄表。              │
└──┴────┴──────┴──────┴──────────┴─────────────┘